【裁判字號】    97,易,2487
【裁判日期】    970808
【裁判案由】    賭博
【裁判全文】
臺灣臺中地方法院刑事判決              97年度易字第2487號
公  訴  人  臺灣臺中地方法院檢察署檢察官
被      告  甲○○
上列被告因賭博案件，經檢察官聲請簡易判決處刑（九十七年度
偵字第二五六○號），本院沙鹿簡易庭認不宜逕以簡易判決處刑
，移由本院刑事庭，改依通常程序審理，判決如下：
    主    文
甲○○共同在公眾得出入之場所賭博財物，處罰金新臺幣貳萬捌
仟元，如易服勞役，以新臺幣壹仟元折算壹日。扣案之電子遊戲
機具「超級大舞臺」臺（含ＩＣ板片）、「超級魔法球」壹
臺（含ＩＣ板壹片）、「金象王」壹臺（含ＩＣ板壹片）、「Ｋ
Ｋ猩自動販賣機」貳臺（含ＩＣ板貳片）、「世界禮品自動販賣
機彈珠臺」貳臺（含ＩＣ板貳片）、「黃金馬」壹（含ＩＣ板
片）、「滿貫大亨」臺（含ＩＣ板片）、代幣伍仟玖佰捌
拾伍枚，均沒收。
    犯罪事實
一、甲○○自民國九十六年一月間某日起（聲請簡易判決處刑書
    誤載為九十六年六月間起），在領有電子遊戲場業營業執照
    之址設臺中縣清水鎮○○路三二之二號「西寧便利商店」（
    電子遊戲場業營業執照店名「雙子星電子遊戲場」）擔任員
    工。甲○○與「西寧便利商店」負責人曾建誠、機臺維修人
    員林奐良（渠等二人涉嫌賭博犯行另由檢察官提起公訴）基
    於在公眾得出入之場所賭博財物之犯意，自九十六年八月十
    三日起至同年十一月二十六日止，由曾建誠及林奐良在上開
    「西寧便利商店」之公眾得出入之場所，擺設賭博性電子遊
    戲機具「超級大舞臺」三臺、「超級魔法球」一臺、「金象
    王」一臺、「ＫＫ猩自動販賣機」二臺、「世界禮品自動販
    賣機彈珠臺」二臺、「黃金馬」三臺、「滿貫大亨」三臺作
    為賭博之器具，供與不特定客人對賭財物，其賭法係由不特
    定客人可以現金新臺幣（下同）十元向甲○○兌換代幣一枚
    ，再由不特定客人將代幣投入上開機臺內把玩，依該機具所
    設定之射悻方法押注，如押中能獲取數倍之分數，最後並可
    向甲○○依一定比例將所得分數兌換成現金，如未押中，所
    押注之分數由機臺沒入，之前供兌換用之現金悉歸曾建誠、
    林奐良獲得，甲○○則可自曾建誠處領取每月一萬八千元之
    薪資。嗣於九十六年十一月二十八日上午十時二十五分許，
    經警持本院核發之搜索票至「西寧便利商店」搜索而查獲，
    並扣得曾建誠所有供賭博所用之上開賭博性電子遊戲機具「
    超級大舞臺」三臺（含ＩＣ板三片）、「超級魔法球」一臺
    （含ＩＣ板一片）、「金象王」一臺（含ＩＣ板一片）、「
    ＫＫ猩自動販賣機」二臺（含ＩＣ板二片）、「世界禮品自
    動販賣機彈珠臺」二臺（含ＩＣ板二片）、「黃金馬」三臺
    （含ＩＣ板三片）、「滿貫大亨」三臺（含ＩＣ板三片），
    及上開機具內代幣共五千九百八十五枚。
二、案經臺中縣警察局清水分局報請臺灣臺中地方法院檢察署檢
    察官偵查後聲請簡易判決處刑，本院沙鹿簡易庭認不宜以簡
    易判決處刑，簽移本院普通庭依通常程序審理。
    理    由
一、按被告以外之人於審判外之言詞或書面陳述，除法律有規定
    者外，不得作為證據；又被告以外之人於偵查中向檢察官所
    為之陳述，除顯有不可信之情況者外，得為證據，刑事訴訟
    法第一百五十九條第一項及第一百五十九條之一第二項分別
    定有明文。查證人林奐良於偵查中向檢察官具結所為之證述
    ，本院審酌該偵查筆錄作成時之情況，並無顯有不可信之情
    況，則依刑事訴訟法第一百五十九條之一第二項之規定，為
    傳聞法則之例外，有證據能力，本院自得引為判決參考之依
    據。
二、訊據被告甲○○固坦承有於前揭時、地受僱於曾建誠在「西
    寧便利商店」內替客人兌換代幣等情不諱，惟矢口否認有何
    賭博犯行，辯稱：電子遊戲機具內分數只能換積分卡，不能
    兌換現金云云。然查：
  (一)證人林奐良於偵查中具結證稱：伊在清水西寧便利商店擺設
    機臺，這些機臺以前有從事賭博行為，伊對犯賭博犯行認罪
    等語（參見偵查卷第七九至八○頁），則若非前述電子遊戲
    機具係供與不特定客人對賭之用，證人林奐良何須甘冒受刑
    事追訴、處罰而自承有賭博情事，是共同被告曾建誠於偵查
    中否認在西寧便利商店擺設機臺有從事賭博行為，及被告否
    認賭博犯行，顯非無疑。
  (二)偵查卷附之西寧便利商店自九十六年八月十三日至同年十一
    月二十六日之帳冊影本（參見偵查卷第一八頁至六五頁），
    被告自承均為其所製作（參見本院卷第二八頁），惟上開帳
    冊中，有許多「實開」、「實洗」字樣，本院即請被告就九
    十六年八月十三日帳冊下方所記載之「實開261420－實洗12
    8850－（請客人3377＋抽獎5420＋贈分790）＋彩金1830＋
    補分2500＋試台300＋咬310＝1180430.970.3＝34351」
    解釋其意義，被告辯稱：是老闆叫伊抄寫的，伊問過老闆的
    意思，他說是機臺流水號，為了了解營運狀況云云（同上頁
    ），本院進一步追問機臺流水號與「實開」、「實洗」有何
    關係？為何還要乘以 0.97乘以0.3？被告卻諉稱：伊不知道
    ，只有老闆才知道，伊只是代為抄寫云云（同上頁）。然被
    告係智慮成熟之成年人，應知若單純為了解營運狀況，機臺
    之流水號實無庸乘以特定比例，且被告前因賭博案件，經本
    院以九十五年度易字第一四八二號判決處以罰金一萬五千元
    確定，而該案中，被告在擺設賭博電子遊戲機具之便利商店
    擔任副店長，該店亦有將分數兌換成現金之洗分行為，則被
    告對於此種擺設賭博電子遊戲機具便利商店之開分、洗分經
    營方式，具有一定之認識，其辯稱不知上述所寫何意云云，
    顯不足採。又若本案中之電子遊戲機具內分數只能換積分卡
    ，帳冊中何以有「實開」、「實洗」及乘上一定比例之計算
    ，足見「西寧便利商店」內，確有將分數兌換成現金之洗分
    行為，核與證人林奐良前揭證述相符，被告及共同被告曾建
    誠空言否認犯行，實非可採。
  (三)被告於本院審理時自承：老闆並不會在西寧便利商店看店等
    語（參見本院卷第二八頁），惟又辯稱：老闆不在時不是由
    伊處理事情，老闆請伊來顧店，有叫伊做的事情，伊才有做
    云云（參見本院卷第二八頁背面），然「西寧便利商店」內
    有將電子遊戲機臺內分數兌換為現金之洗分行為，業如前述
    ，共同被告曾建誠既非在西寧便利商店看店，則共同被告曾
    建誠不在西寧便利商店時，客人除了向被告洗分外，如何能
    兌換現金？是被告前揭置辯，與常情不符，要無可採。被告
    明知西寧便利商店內有賭博行為，卻為領取每月一萬八千元
    之薪資，而參與替客人兌換代幣、洗分、記帳之賭博犯行，
    足徵被告與共同被告曾建誠、林奐良就賭博行為有犯意聯絡
    與行為分擔。
  (四)此外，並有刑案現場測繪圖、刑案現場照片共二十四張在卷
    可稽，復有上開賭博性電子遊戲機具「超級大舞臺」三臺（
    含ＩＣ板三片）、「超級魔法球」一臺（含ＩＣ板一片）、
    「金象王」一臺（含ＩＣ板一片）、「ＫＫ猩自動販賣機」
    二臺（含ＩＣ板二片）、「世界禮品自動販賣機彈珠臺」二
    臺（含ＩＣ板二片）、「黃金馬」三臺（含ＩＣ板三片）、
    「滿貫大亨」三臺（含ＩＣ板三片），及上開機具內代幣共
    五千九百八十五枚扣案可資佐證，本案事證明確，被告犯行
    洵堪認定，應依法論科。
三、核被告所為，係犯刑法第二百六十六條第一項前段在公眾得
    出入場所賭博財物罪。被告共同被告曾建誠、林奐良間，有
    犯意聯絡與行為分擔，為共同正犯。又按刑事法若干犯罪行
    為態樣，本質上原具有反覆、延續實行之特徵，立法時既予
    特別歸類，定為犯罪構成要件之行為要素，則行為人基於概
    括之犯意，在密切接近之一定時、地持續實行之複次行為，
    倘依社會通念，於客觀上認為符合一個反覆、延續性之行為
    觀念者，於刑法評價上，即應僅成立一罪，俾免有重複評價
    、刑度超過罪責與不法內涵之疑慮；學理上所稱「集合犯」
    之職業性、營業性或收集性等具有重複特質之犯罪均屬之，
    例如經營、從事業務、收集、販賣、製造、散布等行為概念
    者是（最高法院九十五年度臺上字第一○七九號判決意旨可
    資參照）；查本案被告與共同被告曾建誠、林奐良在上開處
    所擺設賭博性電子遊戲機與不特定多數人對賭財物，當不止
    對賭一次即結束，其犯罪型態本質上乃具有反覆、延續之特
    質，是以被告自九十六年八月十三日起至同年十一月二十六
    日止，所為連貫、反覆、多次與不等定多數人對賭財物之行
    為，依上開說明，於刑法評價上，應認係集合多數犯罪行為
    而構成一獨立之賭博犯罪類型，僅成立一罪，併此敘明。爰
    審酌被告所為助長賭博投機心態，有礙社會純正風氣，且其
    曾因賭博案件，經本院以九十五年度易字第一四八二號判決
    處以罰金一萬五千元，此有臺灣高等法院被告前案紀錄表在
    卷可參，堪認其素行不良，該次科刑判決不足使被告產生惕
    勵之心，又被告與共同被告曾建誠、林奐良以具聲光效果之
    電子遊戲機具與他人對賭財物，更易使一般社會大眾沉迷賭
    博，在刑法第二百六十六條第一項前段在公眾得出入場所賭
    博財物罪中應屬從高度量刑之犯罪手段，暨其智識、犯罪目
    的、犯罪所得，犯後否認犯行，態度欠佳等一切情狀，量處
    如主文所示之刑，並諭知易服勞役之折算標準。
四、扣案之上開賭博性電子遊戲機具「超級大舞臺」三臺（含Ｉ
    Ｃ板三片）、「超級魔法球」一臺（含ＩＣ板一片）、「金
    象王」一臺（含ＩＣ板一片）、「ＫＫ猩自動販賣機」二臺
    （含ＩＣ板二片）、「世界禮品自動販賣機彈珠臺」二臺（
    含ＩＣ板二片）、「黃金馬」三臺（含ＩＣ板三片）、「滿
    貫大亨」三臺（含ＩＣ板三片），及上開機具內代幣共五千
    九百八十五枚，係供當場賭博之器具，爰依刑法第二百六十
    六條第二項宣告沒收。
五、公訴意旨另略以：被告自九十六年六月間某日起至同年十一
    月二十八日為警查獲止，在上開「西寧便利商店」擺設電子
    遊戲機具，供不特定人賭玩之行為，亦涉犯刑法第二百六十
    八條之意圖營利供給賭博場所罪及意圖營利聚眾賭博罪嫌；
    而被告除前述論罪科刑部分之時間外，尚自九十六年六月間
    某日起至同年八月十二日，及同年十一月二十七、二十八日
    ，亦有與不特定之賭客賭博財物之行為，亦涉犯刑法第二百
    六十六條第一項前段之賭博罪嫌。惟按犯罪事實應依證據認
    定之，無證據不得認定其犯罪事實，又不能證明被告犯罪或
    其行為不罰者，應諭知無罪之判決，刑事訴訟法第一百五十
    四條第二項、第三百零一條第一項分別定有明文。經查：
  (一)被告與共同被告曾建誠、林奐良係利用電子遊戲機具不確定
    之輸贏機率，與不特定人賭博財物，並以該電子遊戲機具出
    現之偶然事實決定勝負，性質上係利用電子遊戲機具，與不
    特定人對賭，被告本身即具賭客之身分，而屬普通賭博罪之
    對向犯，是以被告就擺設電子遊戲機具與不特定人賭博，尚
    難認有何營利意圖。雖電子遊戲機具，可經由ＩＣ板程式設
    計，使經營者得勝之或然率較高，然仍具賭博射倖性之特質
    ，經營者於當下與賭客對賭時仍有輸錢之可能（即經營者與
    人對賭當時並非一定有利可圖），自難因長久機率累積之結
    果，該電子遊戲機具必然贏錢，即認被告應構成刑法第二百
    六十八條之罪責，是被告之行為，核與刑法第二百六十八條
    之意圖營利供給賭博場所罪及聚眾賭博罪構成要件有間（臺
    灣高等法院暨所屬法院因應新修正刑法施行座談會第五四號
    提案亦同此見解）。此外，亦查無其他積極證據足資證明被
    告與共同被告曾建誠、林奐良有何意圖營利之行為，就此部
    分原應為被告無罪之諭知，惟公訴意旨認被告就此部分之罪
    嫌，與上開經論罪科刑之普通賭博罪，均有想像競合犯之裁
    判上一罪關係，爰不另為無罪之諭知，併此敘明。
  (二)聲請簡易判決處刑書記載被告自九十六年六月間某日起至同
    年十一月二十八日經警查獲止，有刑法第二百六十六條第一
    項前段在公眾得出入場所賭博財物犯行，惟除前述論罪科刑
    部分之時間內，有相關帳冊得以佐證外，公訴人認定之自九
    十六年六月間某日起至同年八月十二日，及同年十一月二十
    七、二十八日等時間，尚乏帳冊資料或其他積極證據加以佐
    證核對，以明此段時間是否有賭博行為，是此部分之賭博犯
    行要屬不能證明，因公訴人認此部分之犯行與被告上開論罪
    科刑部分有集合犯之一罪關係，亦不另為無罪之諭知。
據上論斷，應依刑事訴訟法第四百五十二條、第二百九十九條第
一項前段，刑法第二十八條、第二百六十六條第一項前段、第二
項、第四十二條第三項，刑法施行法第一條之一第一項、第二項
前段，判決如主文。
中    華    民    國    97    年    8     月    8     日
                  刑事第十三庭  法  官  黃裕仁
上正本證明與原本無異。
如不服本判決，應於收受送達後十日內向本院提出上訴書狀（應
敘述具體理由並附繕本）。
上訴書狀如未敘述理由，應於上訴期間屆滿後二十日內補提理由
書於本院。
                                書記官  何惠文
中    華    民    國    97    年    8     月    8     日
附錄論罪科刑法條
中華民國刑法第二百六十六條
在公共場所或公眾得出入之場所賭博財物者，處一千元以下罰金
。但以供人暫時娛樂之物為賭者，不在此限。
當場賭博之器具與在賭檯或兌換籌碼處之財物，不問屬於犯人與
否，沒收之。
（註：依刑法施行法第一條之一第一項、第二項前段規定，刑法
分則罰金之貨幣單位改為新臺幣，並將數額提高十倍，故本條罰
金刑度為新臺幣三萬以下罰金）。


司法院資訊處製作；財團法人民間司法改革基金會備份。
